【裁判字號】    98,簡上,312
【裁判日期】    990120
【裁判案由】    妨害自由
【裁判全文】
臺灣臺南地方法院刑事判決             98年度簡上字第312號
上  訴  人  丙○○
即  被  告
上列上訴人因妨害自由案件，不服本院中華民國98年10月9日98
年度簡字第2366號第一審判決（起訴案號：97年度偵字第17531
號），提起上訴，本院管轄之第二審合議庭判決如下：
    主  文
上訴駁回。
    事實及理由
一、本件告訴人即被害人丁○○、證人戊○○及乙○○於警詢中
    所為之證述，係上訴人即被告丙○○以外之人於審判外之陳
    述，且被告不同意作為證據，依刑事訴訟法第159條第1項、
    第159條之5第1項之規定，原則上即不得作為本案裁判基礎
    之證據資料。又按被告以外之人於偵查中向檢察官所為之陳
    述，除顯有不可信之情況者，得為證據，刑事訴訟法第159
    條之1第2項定有明文，此因檢察官代表國家偵查犯罪，依法
    有訊問被告、證人之權，而檢察官向被告以外之人所取得之
    陳述，原則上均能遵守法律規定，不致違法取供，其可信性
    極高；依此，告訴人及證人戊○○、乙○○於偵查中所為之
    陳述，雖亦屬被告以外之人於審判外之陳述，然上開陳述均
    係告訴人及證人戊○○、乙○○經檢察官訊問時依法具結後
    之證述，被告復未指出上開偵查中之證述內容作成之原因、
    過程等有何顯有不可信之情況，則告訴人及證人戊○○、乙
    ○○於偵查中向檢察官所為之證述，均應有證據能力，先予
    敘明。
二、本案經本院審理結果，認第一審簡易判決對被告論以刑法第
    304條第1項之強制罪，其認事用法均無不當，其中除事實部
    分第一審簡易判決引用起訴書所載犯罪事實中「林文淵」之
    記載應更正為「乙○○」，及證據部分告訴人與證人戊○○
    、乙○○於警詢中所為之證述並無證據能力，業如前述，本
    院不予引用，並補充被告辯解不可採之理由於後外，餘均引
    用第一審簡易判決所記載之事實、證據及理由（如附件）。
二、被告上訴意旨雖仍否認有何強制犯行，辯稱：伊於97年7月
    30日上午在證人戊○○所經營位於臺南縣新營市○○路95號
    之「永琪房屋」店內，為告訴人進行買賣事宜之調解時，雖
    因告訴人僅為新臺幣（下同）5,000元之條件不願和解，而
    曾用手推告訴人，但伊並無壓制告訴人、抓告訴人或妨害告
    訴人之舉動，伊所為並未妨害告訴人之自由，而請求撤銷原
    判決，另為無罪判決云云；惟查：
  (一)被告於97年7月30日上午，在上址「永琪房屋」店內，為使
    告訴人繼續與之協商關於臺南縣新營市○○路336巷88號房
    屋（下稱系爭房屋）之買賣事宜，乃以手拉告訴人衣領並按
    壓告訴人頸肩處，將告訴人強壓於座位上，使告訴人動彈不
    得等犯罪事實，業經被告於原審審理中自白不諱，並經告訴
    人於偵查中及本院審理中均證述被告有將伊壓制在椅子上，
    讓伊無法起身等語明確（偵查卷第41頁、本院卷第33頁反面
    至第35頁），復據證人即「永琪房屋」負責人戊○○於偵查
    及本院審理中均證稱被告因與告訴人協調未成而出手拉告訴
    人衣領，告訴人領口扣子因而掉落，衣服亦有破損等語無訛
    （偵查卷第46頁、本院卷第37頁）；與證人即向告訴人洽購
    系爭房屋之乙○○於偵查及本院審理中均證稱案發當天被告
    與告訴人因尚有5,000元之金額未談攏，被告不讓告訴人離
    開，就動手將告訴人壓制在椅子上，告訴人之衣領的確有遭
    扯破等語互核亦大致相符（偵查卷第41至42頁、本院卷第39
    頁反面）。參以被告一再陳稱告訴人為其多年好友，告訴人
    於原審及本院審理中亦均表示不再追究，願原諒被告，希望
    法院對被告從輕量刑，及證人戊○○、乙○○與被告間亦均
    無仇隙等情，堪認告訴人及證人戊○○、乙○○均無蓄意誣
    指被告之可能，渠3人上開證述均堪採信，上開事實堪以認
    定。再衡以告訴人因被告上開舉動受有頸挫傷、右大腿瘀青
    等傷害乙節，亦有財團法人奇美醫院柳營分院之診斷證明書
    1張在卷可稽（法務部調查局臺南縣調查站調勵偵字第09767
    019430號卷第18頁），與告訴人及證人戊○○、乙○○證述
    告訴人因受被告壓制掙脫而受傷之情節亦相符合，更足徵被
    告確有於上開時、地拉扯告訴人衣領及壓制告訴人之舉動無
    疑；況衡諸常情，苟非被告施力將告訴人強壓於座位上，告
    訴人縱有掙扎、抗拒之動作，亦不致受有上述傷害，益見被
    告翻異前詞，辯稱僅有推告訴人云云，無非事後飾卸之詞，
    洵無足採。
  (二)另被告為上開壓制告訴人之動作前，告訴人因不願接受與證
    人乙○○平均分擔系爭房屋之30,000元租金等費用之條件，
    致使告訴人與證人乙○○間關於系爭房屋之買賣契約可能破
    裂，而上開租金等費用係因證人乙○○先前向被告承租系爭
    房屋所應支付予被告等節，業據告訴人及證人戊○○、乙○
    ○於本院審理中均證述綦詳（本院卷第35頁反面、第37頁正
    反面、第39頁反面）；而被告係因告訴人不願繼續協商，始
    為上開壓制告訴人之動作等情，並經告訴人於偵查中結證稱
    ：伊不同意被告所提條件，被告談到一半就突然出手，將伊
    壓制在椅子上，讓伊無法起身等語明確（偵查卷第41頁），
    且經證人乙○○於本院審理中證稱：伊於警詢中所稱案發當
    時見告訴人不願再與被告糾纏欲起身離去，被告即順勢抓住
    告訴人衣領將之拉回椅子上並予以壓制之情屬實等語無訛（
    偵查卷第14頁、本院卷第39頁反面），足認被告係因系爭房
    屋買賣契約之成立與否與其利害相關，而於協調過程中，因
    見告訴人已表示不願接受其所提條件之意，為使告訴人繼續
    與之協商，始為上開拉扯告訴人衣領、將告訴人壓制於座位
    上之舉措。參酌告訴人於本院審理中雖證稱：伊自己是希望
    能解除系爭房屋之買賣契約，因為利潤太少等語（本院卷第
    35頁反面），然告訴人確於被告為上開舉動後，仍停留於上
    址「永琪房屋」店內與被告及證人乙○○、戊○○等人繼續
    協商系爭房屋之買賣事宜，亦堪認被告所為，確已達使原無
    義務繼續與之協調上開事宜之告訴人因而仍續為上開無義務
    之事之結果。再徵諸告訴人因被告上開舉動受有受有頸挫傷
    、右大腿瘀青等傷害，業如前述，復足見被告為上開行為之
    際用力甚猛，若非告訴人當時已有不願繼續與被告等人協商
    之表現，而被告為圖使告訴人繼續參與協商，實無遽爾出手
    猛力壓制告訴人之可能，益見被告為上開舉動時，主觀上確
    有欲使告訴人繼續與之就上開條件進行協商之意思，客觀上
    亦係以拉扯告訴人衣領及強壓告訴人於座位上之行為，迫使
    告訴人繼續與之協商上開買賣契約相關事宜，而確有以強暴
    行為使告訴人行無義務之事之情形至明。
  (三)至被告雖一再陳稱其並未妨害告訴人之自由，告訴人及證人
    戊○○、乙○○於本院審理中，亦均證稱告訴人離去之際，
    被告並無妨害告訴人離去之行為，然依本件公訴意旨及原審
    判決認定之事實，均僅限於被告拉扯告訴人衣領、將告訴人
    強壓於座位上，迫使告訴人繼續與之協商買賣條件，而以強
    暴使告訴人行無義務之事之犯行，並未論及被告有妨害告訴
    人行動自由之舉；況被告既確如前述有以強暴使告訴人行無
    義務之事之行為，縱告訴人事後欲離去之際被告未加攔阻或
    妨害，亦無礙於被告上開犯行之成立，自不待言，被告猶以
    前詞置辯，尚有誤會，且無以據為對被告有利之認定，併此
    指明。
  (四)綜上，被告所辯均不足採，堪認被告確有公訴意旨所指之強
    制犯行無疑。本件事證明確，被告犯行洵堪認定，應予依法
    論科。
三、核被告所為，係犯刑法第304條第1項之強制罪，原審認被告
    罪證明確，援引刑事訴訟法第449條第2項、第454條第2項，
    刑法第304條第1項、第41條第1項前段，刑法施行法第1條之
    1（原審判決書漏載施行法之「行」字）等規定，及審酌被
    告之犯罪動機、犯行過程、犯後態度，並衡量被告業與告訴
    人達成和解、被告尚無犯罪科刑紀錄等一切情狀，逕以簡易
    判決就被告所犯上開之罪量處拘役40日，並諭知易科罰金之
    折算標準，其認事用法並無違誤，量刑亦稱妥適。被告猶執
    前詞上訴，否認犯罪，指摘原判決不當，核無理由，已如前
    述，應予駁回。
四、至被告上訴意旨固另曾陳稱：被告於事發後業與告訴人達成
    和解，並於原審審理中認罪，對犯罪事實坦承不諱，且並無
    前科，符合緩刑之要件，請求給予緩刑之宣告云云。然被告
    於本院審理中，猶翻異前詞，飾詞否認前開犯行，未見悔意
    ，自難認被告歷此偵、審之刑事程序已知所警惕，無從逕認
    其無再犯之虞，是本院衡酌上情，認本件仍有執行所受宣告
    之刑之必要，不宜逕為緩刑之宣告，附此敘明。
據上論斷，應依刑事訴訟法第455條之1第1項、第3項、第368條
、第373條，判決如主文。
本案經檢察官甲○○到庭執行職務
中    華    民    國    99    年     1    月    20    日
                  刑事第九庭  審判長  法  官   蔡奇秀
                                      法  官   林欣玲
                                      法  官   蔡盈貞
以上正本證明與原本無異。
不得上訴。
                                      書記官   陳玉芬
中    華    民    國    99    年     1    月    20    日
附錄論罪科刑法條：
中華民國刑法第304條第1項
（強制罪）
以強暴、脅迫使人行無義務之事或妨害人行使權利者，處 3 年
以下有期徒刑、拘役或 3 百元以下罰金。


司法院資訊處製作；財團法人民間司法改革基金會備份。
